【裁判字號】    97,交簡上,219
【裁判日期】    980512
【裁判案由】    過失傷害
【裁判全文】
臺灣臺北地方法院刑事判決           97年度交簡上字第219號
上  訴  人  甲○○
即  被  告
上列被告因過失傷害案件，不服本院新店簡易庭於中華民國97年
11月27日所為97年度店交簡字第684 號第一審判決（聲請簡易判
決處刑案號：97年度偵字第21265 號），提起上訴，本院管轄第
二審之合議庭改依第一審通常程序自為判決如下：
    主  文
原判決撤銷。
甲○○無罪。
    理  由
一、本件聲請簡易判決處刑意旨略以：被告甲○○於民國97年8
    月6 日晚間7 時54分許，駕駛丁○○所有車牌號碼DU-9368
    號自用小客車，沿臺北縣新店市○○路由南往北方向行駛，
    行經該路36號對面，本應注意汽車駕駛人應注意車前狀況並
    隨時採取必要之安全措施，且在同一車道行駛時，應與前車
    保持隨時可以煞停之距離，而依當時情形並無不能注意情事
    ，竟疏於注意，適其前方有告訴人丙○○駕駛車牌號碼3D-7
    049 號自用小客車在該路口減速停等紅燈，被告小客車自後
    方追撞告訴人小客車，致告訴人受有背痛、臀部挫傷等傷害
    ，因認被告涉犯刑法第284 條第1 項前段過失傷害罪嫌。
二、按犯罪事實應依證據認定，無證據不得推定其犯罪事實，又
    不能證明被告犯罪者，應諭知無罪之判決，刑事訴訟法第15
    4 條、第301 條第1 項分別定有明文。又認定犯罪事實所憑
    之證據，雖不以直接證據為限，間接證據亦包括在內，然而
    無論直接證據或間接證據，其為訴訟上之證明，須於通常一
    般之人均不致有所懷疑，而得確信其為真實之程度者，始得
    據為有罪之認定，倘其證明尚未達到此一程度，而有合理之
    懷疑存在而無從使事實審法院得有罪之確信時，即應由法院
    為諭知被告無罪之判決，最高法院著有76年臺上字第4986號
    判例可資參照。
三、訊據被告甲○○前於警詢、偵訊時固承認於上開時、地駕車
    撞及告訴人丙○○車尾致告訴人受傷等情，僅辯稱：告訴人
    煞車燈故障不亮，故告訴人緊急煞車時伊不及反應云云（見
    偵查卷第4 至5 頁、第45至46頁）；惟被告上訴後，堅決否
    認有何駕車之行為，辯稱：伊在金源禪寺師事之師父丁○○
    始為真正駕駛人，丁○○當天身穿黃色袈裟，駕車肇事後打
    電話回禪寺，要求伊到現場為其頂替，丁○○隨即回到禪寺
    ，伊受丁○○強迫，乃著灰色袈裟前往現場，並於警詢、偵
    訊時自稱肇事人，事後伊發覺丁○○表裡不一，因而離開金
    源禪寺，很後悔為丁○○頂替等語（見本院卷第3 頁、第11
    0 頁至反面）。而聲請簡易判決處刑意旨認為被告涉犯過失
    傷害罪嫌，無非以：被告於警詢偵訊時之陳述、告訴人之指
    訴、車損照片及現場照片、當事人談話紀錄表、道路交通事
    故現場圖、道路交通事故調查報告表、補充資料表、臺北縣
    政府警察局新店分局交通事故初步分析研判表、診斷證明書
    ，為其論據。
四、本院經查：
  (一)查車牌號碼DU-9368 號自用小客車之駕駛人於上開時、地，
    自後方追撞告訴人駕駛之車牌號碼3D-7049 號自用小客車，
    致告訴人受有背痛、臀部挫傷等傷害等事實，為被告所不爭
    執，並據告訴人指訴車禍受傷之事明確（見偵查卷第7 至10
    、46頁），且有財團法人天主教耕莘醫院診斷證明書、新店
    分局交通分隊車禍處理小組道路交通事故現場草圖、道路交
    通事故現場圖、道路交通事故調查報告表、現場照片14張附
    卷可稽（見偵查卷第16至27頁），堪以認定。被告上訴後既
    以上詞置辯，首應審究當時駕駛車牌號碼DU-9368 號自用小
    客車肇事之駕駛人是否被告。
  (二)據證人戊○○即接獲勤務中心通知而到場處理事故之臺北縣
    政府警察局新店分局交通分隊警員固證稱：「到場時是被告
    自稱他是DU9368的駕駛人、肇事人」、「我知道事後甲○○
    有出現，而且說他是駕駛，至於他是否在我到場時即已在場
    我無法確定」，但「先到場處理的是安康派出所的學長，我
    是後續再過去接手處理」（見本院卷第37頁、反面），是證
    人戊○○顯非於車禍後第一時間目擊被告坐在駕駛座駕車，
    僅能佐證被告事後在場承認駕車而已。而告訴人就駕車肇事
    之人究係何人，則證稱：「（問：請問你遭該自小客車追撞
    之後，有無下車查看是發情形？）沒有，因為我背痛且一直
    想吐……我沒有注意去看DU9368自小客車的情形」、「有1
    個男的到我車窗左邊，穿著袈裟，應該是甲○○……他很晚
    才來，我也不知道離我被撞的時間多久」（見本院卷第39頁
    ），是告訴人因受驚嚇，並未目擊坐在駕駛座駕車肇事之人
    是否確係被告，事後，被告雖曾靠近車窗邊與告訴人交談，
    但已隔車禍有一段時間。從而，僅憑證人戊○○及告訴人之
    證言，尚不足以確信被告即係駕車肇事之人，換言之，無法
    排除被告事後到場頂替之可能性。
  (三)至於證人丁○○雖具結證述：「我是坐前右座，我躺著在休
    息」、「（問：當天誰開車？）我的徒弟甲○○」（見本院
    卷第40頁反面），直指被告係駕車肇事之人，惟查：
  (1)據在場目擊車禍之證人乙○○到庭結證：「賓士車的司機是
    一位和尚，長的胖胖的，不高，比我矮一點。他穿咖啡色袈
    裟」、「我對穿白色內衣的（被告甲○○）比較沒有印象，
    穿袈裟的這位（證人丁○○）比較面熟，我很少去寺廟，我
    覺得丁○○的臉形、身材圓圓胖胖的，下車的和尚是比較胖
    的」、「（問：這個穿灰色袈裟的就是在庭的被告甲○○在
    事發當天的樣子，是否可以辨認〔提示偵卷第27頁下方照片
    〕？）應該不是甲○○。我看到肇事的和尚是穿深咖啡色的
    衣服，也不是灰色」、「（問：你當時確實有看到一名身穿
    咖深啡色袈裟的身材胖胖的男子肇事之後從肇事的賓士車駕
    駛座下來？）確定」、「（問：除了這一位穿深咖啡色袈裟
    的男子之外，還有無其他人在賓士車上？）我不曉得，但只
    有一位和尚出來，沒有其他人出來」、「（問：你有沒有看
    到穿灰色袈裟的人在場？）沒有第2 個人過來」（見本院卷
    第106 頁至反面），是證人乙○○看見從車牌號碼DU-9368
    號自用小客車駕駛座下車之人，係1 名身穿深咖啡色袈裟、
    臉型體型圓胖之和尚，其外型較近似丁○○而非被告，且證
    人乙○○未見有其他乘客下車。基此，被告前於警詢、偵訊
    所陳及證人丁○○證稱：被告駕車、丁○○坐在副駕駛座云
    云，顯與證人乙○○所見之駕車和尚體型外貌、袈裟顏色及
    車上人數等節，俱不一致。而被告上訴改稱：丁○○自己駕
    車肇事、車上僅丁○○1 人等情，則與證人乙○○所見情形
    較為相近。
  (2)佐以證人蔡昱帆即首先到場處理交通事故之臺北縣政府警察
    局新店分局安康派出所警員證述：「賓士轎車的車主我到場
    的時候沒有發現，周遭沒有看到自稱駕駛之人，車上也沒有
    」、「車禍案件是派出所先到場維持秩序及交通，等到負責
    處理之新店交通分隊員警到場後，我就先行離開，在我離開
    之前沒有看到自稱賓士車之駕駛出現」、「在我印象中我有
    在車禍現場看到和尚在場，但我已經沒有印象是在場的哪一
    位（當庭指認被告、證人丁○○及證人黃曾冊）」、「（問
    ：你當時有看到那位和尚穿的袈裟顏色嗎？）當時比較暗，
    且距離有點遠，我有看到但我沒有特別關注」、「（問：那
    位和尚離車禍現場多遠？）大概10公尺遠」（見本院卷第79
    頁至反面），是證人蔡昱帆到場後，並未主動詢問或被動告
    知何人係肇事之駕駛人，僅印象在事發車輛10公尺附近有1
    名和尚徘徊。就此，核與證人乙○○證稱：「（問：你有看
    到那位和尚跟到場的員警承認是他肇事的嗎？）我沒有注意
    」、「（問：你有沒有看到那位來的警察跟任何在場的和尚
    交談？）沒有」、「（問：你說並未離開的這名和尚他是否
    一直站在賓士車附近？）都在賓士車附近，我在的那段時間
    應該都沒有走遠，就在肇事的2 、30公尺範圍內」、「（問
    ：當天你看到到場的警察有多少人？）1 個，我看到那個來
    了我就離開了」（見本院卷第107 頁、第108 頁），情節相
    同，可知該名駕車肇事之和尚待在肇事車輛附近10數公尺範
    圍內，但未上前向第一個到場之警員蔡昱帆承認自己為肇事
    人。綜合證人蔡昱帆、乙○○所言，乙○○見蔡昱帆到場後
    即離開，而蔡昱帆在場僅維持秩序，並未紀錄何人為肇事人
    ，因此，實難排除該名駕車肇事之和尚趁乙○○離開後、蔡
    昱帆不注意之際，離開車禍現場另外找人頂替之可能性。
  (3)且核被告於97年8 月6 日當天之傷勢，據其自稱係右膝擦撞
    傷（見偵查卷第11頁），反觀證人丁○○受有頸椎扭傷、前
    額頭擦挫傷（見偵查卷第13頁），衡諸一般前後車之碰撞車
    禍中，後車駕駛人因額頭撞及方向盤而受傷為常情，至於坐
    在助手座之乘客除非強力碰撞且未繫安全帶而彈起撞及擋風
    玻璃外，幾無額頭受傷之可能。故被告辯稱丁○○係駕駛人
    ，與丁○○之傷勢較為相符。復經本院調取丁○○所使用之
    行動電話門號0000000000號之雙向通聯紀錄及中華電信資料
    查詢顯示，丁○○於97年8 月6 日晚間7 時55分許、7 時58
    分許、7 時59分許，曾撥打4 通電話至裝機於金源禪寺（臺
    北縣新店市○○路57巷5 號之1） 之市內電話號碼00000000
    號，當時丁○○通話之基地台位置在臺北縣新店市○○路○
    段121 號5 樓頂；嗣於同日晚間8 時5 分許，則有不詳之人
    使用丁○○申登之行動電話門號0000000000號撥打給丁○○
    ，當時丁○○之通話基地台位置已由臺北縣安康路1 段319
    號2 樓頂移動至臺北縣新店市○○路52巷2 號14樓（見本院
    卷第58頁反面至第59頁、第67、68、69頁），恰與被告所辯
    ：丁○○先打電話回禪寺要求伊到現場頂替、自己返回禪寺
    休息等節，若合相符。
  (4)從而，被告於警詢、偵訊中陳述及丁○○證述被告為駕駛人
    、丁○○在副駕駛座睡覺云云，顯與證人乙○○所見不同，
    而告訴人及警員蔡昱帆、戊○○亦無從確認被告是否真正駕
    駛人，且查被告上訴後所辯情節，尚非無據。因此，被告於
    警詢、偵訊中之陳述及丁○○之證述，既有上述瑕疵可指，
    自難遽採為不利於被告之證據。
五、綜上所述，被告究竟是否係於上開時、地駕駛車牌號碼DU-9
    368 號自用小客車肇事之駕駛行為人，或係事後到場頂替，
    尚有無從達致有罪確信心證之合理可疑，難以逕認被告有何
    過失駕駛致告訴人受傷之犯嫌。此外，復查無其他積極證據
    足資證明被告為駕車肇事之行為人，自不足以證明其犯罪。
    基此，原審逕以簡易判決判處被告拘役40日、如易科罰金以
    新臺幣1 千元折算1 日，實有違誤。從而，被告改以無罪抗
    辯為由提起本件上訴，非無理由，應由本院將原判決撤銷，
    改依通常程序自為第一審判決，為被告無罪判決之諭知。
六、至於被告是否涉有頂替罪嫌，駕駛肇事之行為人是否丁○○
    、其是否涉有過失傷害、肇事逃逸、偽證等罪嫌，應由檢察
    官另啟偵查並為適法之處理，併此說明。
據上論斷，應依刑事訴訟法第455 條之1 第1 項、第3 項、第45
2 條、第369 條第1 項前段、第364 條、第301 條第1 項，判決
如主文。
本案經檢察官簡逸薇到庭執行職務。
中    華    民    國    98    年    5     月    12    日
                  刑事第六庭審判長  法  官  張永宏
                                    法  官  林孟皇
                                    法  官  林晏如
上正本與原本無異。
如不服本判決，應於判決送達後10日內向本院提出上訴狀（應抄
附繕本）。告訴人或被害人如對於本判決不服者，應具備理由請
求檢察官上訴，其上訴期間之計算係以檢察官收受判決正本之日
期為準。
                                    書記官  楊盈茹
中    華    民    國    98    年    5     月    13    日


司法院資訊處製作；財團法人民間司法改革基金會備份。
